臺灣高等法院臺中分院刑事判決　　　　 96年度上易字第202號
上　訴　人
即　被　告　甲○○
　　　　　　　　　　（另案於台灣台中監獄執行中）
上列上訴人因竊盜案件，不服臺灣臺中地方法院95年度易字第
2921號中華民國95年11月24日第一審判決（起訴案號：臺灣臺中
地方法院檢察署95年度偵字第20228號），提起上訴，本院判決
如下：
    主  文
原判決關於甲○○部分撤銷。
甲○○無罪。
    事  實
一、公訴意旨略以：吳勝泰（經原審判處有期徒刑10月確定）
    夥同被告甲○○共同意圖為自己不法之所有，於95年7月29
    日中午12時許，各騎1輛腳踏車前往臺中縣大甲鎮○○路111
    號後方豬舍內，共同持客觀上足供凶器使用之剪刀及鉗子（
    業經另案扣押）剪斷裝置在該豬舍內而為乙○○所有之電線
    約30公尺，得手後隨即離去，並共同於翌日下午某時，將上
    開竊得之電線攜往臺中縣大甲鎮○○路附近出售，得款朋分
    花用殆盡；渠等又另基於共同意圖為自己不法之所有，於95
    年7月30日中午12時許，在臺中縣大安鄉○○路31號後方廢
    棄豬舍內，共同以剪刀及鉗子剪斷裝置在該豬舍內而為丙○○所有之電線約20公尺，得手後於同日下午某時，將所竊得
    之電線攜往臺中縣大甲鎮○○路附近出售，得款亦朋分花用
    殆盡。嗣於95年8月21日下午6時20分許，為警循線查獲。因
    認被告涉有刑法第321條第1項第3款之加重竊盜罪云云。
二、按犯罪事實應依證據認定之，無證據不得認定犯罪事實；又
    不能證明被告犯罪者，應諭知無罪之判決，刑事訴訟法第15
    4條第2項、第301條第1項分別定有明文。次按所謂認定犯罪
    事實之證據，係指足以認定被告確有犯罪行為之積極證據而
    言，該項證據自須適合於被告犯罪事實之認定，始得採為斷
    罪之資料；又事實之認定，應憑證據，如未能發現相當確實
    證據，或證據不足以證明，自不能以推測或擬制之方法，以
    為裁判之基礎，最高法院29年上字第3105號、40年臺上字第
    86號判例著有明文。又按認定犯罪事實所憑之證據，無論係
    直接證據或間接證據，其為訴訟上之證明，須於通常一般之
    人均不致有所懷疑，而得確信其為真實之程度者，始得據為
    有罪之認定，倘其證明尚未達到此一程度，而有合理之懷疑
    存在，復無其他調查途徑可尋，法院即應為無罪之判決，最
    高法院76年臺上字第4986號著有判例。
三、本件公訴人認上訴人即被告甲○○（下稱被告）涉有上開犯
    行，係以被告及同案被告吳勝泰於警、偵訊中之自白，與被
    害人乙○○及丙○○於警詢時之指述，暨竊盜現場圖、大安
    鄉○○○段120之2地號土地所有權狀影本各1紙及現場照片
    4張等為其主要論據。訊據被告固坦承於前開時、地，有與
    同案被告吳勝泰共同持剪刀及鉗子剪斷電線之事實，惟辯稱
    ：我認為所剪斷之電線已經很舊了，是沒有用的東西等語。
    經查：（一）證人乙○○於本院審理時證稱：「電線那是早
    期點燈用的，我已經在94年到現在都沒有養豬了，所以已經
    2、3年沒有使用電線了，電線都沒有使用也沒有整理，我都
    放在那邊沒有使用就對了。那是沒有在使用的電線，我沒有
    想再用了。豬舍是68年時蓋的，豬舍現在已經有部分倒塌不
    能使用。電源源頭我已經拆掉了，沒有在使用了。豬舍裡面
    的東西是已經不要的東西。」等語。證人丙○○於本院審理
    時證稱：「豬舍裡面是否有電線被偷，因我沒有使用，所以
    不知道。豬舍是82年時蓋的，已5年沒有使用了，大約91年
    時候就沒有使用。總開關沒有接電源了，豬舍已經荒廢了，
    電線不使用了，豬舍部分倒塌了，但有部分做倉庫還可以使
    用。偷的電線是豬舍裡面的，倉庫裡面沒有偷，倉庫已經沒
    有使用了，豬舍沒有養豬了，東西都不要了。豬舍的部分電
    源已經切斷了，再打開開關也沒有辦法通電，倉庫部分如果
    電源開關打開還可以通電。」等語（以上均見本院審理筆錄
    ）。依照上開證人所證述之內容觀之，本件被告所剪斷電線
    之所在原係做養豬使用，然業經荒廢多年不再使用，被告所
    剪斷之電線也無法通電使用，且現況已呈倒塌之情形，裡面
    所有的東西也經棄置不用。因此本件被告所剪取之電線，既
    是證人乙○○、丙○○2人所棄置之物，則被告本件所為應
    無侵害到證人乙○○、丙○○2人之財產法益。（二）至被
    告及同案被告吳勝泰於警、偵訊中之自白，與被害人乙○○
    及丙○○於警詢時之指述，雖可證明被告有與同案被告吳勝
    泰有共同剪取被害人乙○○及丙○○之前開電線，惟尚不足
    以此即認定被告之前開行為與竊盜罪之構成要件相符。另竊
    盜現場圖、大安鄉○○○段120之2地號土地所有權狀影本各
    1紙及現場照片4張等，亦僅能證明被告有在該現場剪取系爭
    電線而已，不足以證明被告剪取電線之行為，於法律上之評
    價即屬竊盜罪。（三）再依上情觀之，上開電線之所在，既
    是遭棄置不用，且已倒塌之豬舍，則被告於剪取該豬舍之電
    線時，認係無人所要之東西，亦與常情不相違。（四）按竊
    盜罪係以意圖為自己或第3人不法之所有，而竊取他人之物
    ，始能成立。本件被告所剪取之物，既是證人乙○○、丙○○2人所棄置之物，則被告應無侵害到證人乙○○、丙○○2
    人之財產法益；且被告認該電線是沒有人要的，既屬可採，
    亦難認有何不法所有之意圖。故本件被告之所為，即與竊盜
    罪之構成要件不符，尚難以竊盜罪之罪責相繩。
四、綜上所述，被告前開所辯，尚堪予採信；而檢察官既無法證
    明被告有竊盜之犯意及破壞被害人財產法益之持有關係，則
    依前開說明，即難認被告有何與刑法第321條第1項第3款加
    重竊盜罪之構成要件行為，尚難對被告以該罪相繩。本件檢
    察官所提出之證據，不足為被告有罪之積極證明，其指出證
    明之方法，亦無從說服法院形成被告有罪之心證。此外，復
    查無其他積極確切證據，足認被告有何檢察官所指之加重竊
    盜罪之構成要件行為，基於無罪推定之原則，應為被告無罪
    判決之諭知。原審疏未詳查，對於被告遽為論罪科刑，尚有
    未當，被告上訴意旨指摘原判決不當，為有理由，應由本院
    將原判決撤銷改判，爰為被告無罪之諭知。
據上論斷，應依刑事訴訟法第369條第1項前段、第364條、第301
條第1項，判決如主文。
本案經檢察官丁○○到庭執行職務。
中　　華　　民　　國　　96　　年　　3　　月　　14　　日
            刑事第十一庭  審判長法　官　陳  朱  貴
                                法　官　郭  同  奇
                                法　官　何  志  通
上列正本證明與原本無異。
不得上訴。
                                書記官　林  桂  鳳
中　華　　民　　國　　96　　年　　3 　　月　　 15 　　日
